臺灣嘉義地方法院刑事判決
109年度訴字第580號
檢  察  官  臺灣嘉義地方檢察署檢察官
被      告  鄭甲庭



指定辯護人  本院約聘辯護人張家慶
上列被告因違反毒品危害防制條例案件，經檢察官提起公訴(109
年度偵字第4893號)，本院判決如下：
    主  文
鄭甲庭共同販賣第三級毒品，未遂，處有期徒刑壹年拾月。緩刑
伍年，並應於本判決確定之日起壹年內，向指定之政府機關、政
府機構、行政法人、社區或其他符合公益目的之機構或團體，提
供貳佰小時之義務勞務，緩刑期間付保護管束。
扣案之第三級毒品咖啡包(內含硝甲西泮、甲基甲基卡西酮)參包
(含包裝袋參只，驗餘淨重合計貳捌點壹貳陸公克)、紅色行動電
話(IMEI碼：○○○○○○○○○○○○○○○○二八八號)壹支均沒收。
    犯 罪 事 實
一、鄭甲庭明知甲基甲基卡西酮、硝甲西泮係毒品危害防制條例
    第2條第2項第3款所規定之第三級毒品，不得非法販賣。竟
    共同基於販賣第三級毒品以營利之犯意聯絡，於民國109年5
    月27日下午5、6時許，在址設嘉義市○區○○路000號之歌神KT
    V，由真實姓名年籍不詳、綽號「花花」之成年女子提供內
    含甲基甲基卡西酮、硝甲西泮之第三級毒品咖啡包3包，並
    交付內有微信通訊軟體、暱稱「冠軍和牛A5專賣24H(營)」
    刊登販賣愷他命、毒品咖啡包暗語廣告之行動電話予鄭甲庭
    ，另告知鄭甲庭與黃俊元約定販賣毒品咖啡包之交易內容後
    ，即由鄭甲庭於同日晚間8時5分許，前往址設嘉義市○區○○○
    路00號之禾楓汽車旅館前與黃俊元進行3包毒品咖啡包【約
    定價金合計新臺幣(下同)1,500元】之交易，然於黃俊元進
    入鄭甲庭駕駛之車輛正欲進行交易時，即為警方查獲而未及
    出售，當場扣得毒品咖啡包3包、紅色行動電話(IMEI碼：00
    00000000000000000號)1支，而悉前情。
二、案經嘉義縣警察局朴子分局報告臺灣嘉義地方檢察署檢察官
    偵查起訴。
    理  由
壹、證據能力部分
一、本判決認定事實所引用之被告以外之人於審判外之言詞或書
    面陳述等供述證據，因當事人均對證據能力方面表示同意作
    為證據，而本院審酌各該證據作成時之情況，核無違法不當
    或證明力明顯過低之瑕疵，亦認以之作為證據應屬適當，是
    依刑事訴訟法第159條之5第1項之規定，認均有證據能力。
二、至其餘資以認定被告犯罪事實之非供述證據(詳後述)，亦查
    無違反法定程序取得之情形，依刑事訴訟法第158條之4反面
    規定，亦具證據能力，合先敘明。
貳、認定犯罪事實之證據及理由
一、前揭犯罪事實，業據被告鄭甲庭於警詢、偵查中及本院審理
    中均坦承不諱(見他卷第35至45頁、第137至139頁；本院卷
    第75頁、第100頁)，並經證人即購毒者黃俊元於警詢、偵查
    中均證述明確(見他卷第7至11頁、第47至56頁；偵卷第131
    至132頁)，復有通訊軟體微信對話紀錄翻拍照片3張、監視
    器畫面翻拍照片4張、現場照片8張、通訊軟體微信語音訊息
    譯文1紙、扣案物照片3張、搜索扣押筆錄暨扣押物品目錄表
    2份附卷可稽(見他卷第13至17頁、第57至83頁、第125至127
    頁)。此外，本案經搜索扣得之咖啡包褐色粉末3包，送驗鑑
    定後之結果確分別檢出含有甲基甲基卡西酮、硝甲西泮等第
    三級毒品成分，有高雄市立凱旋醫院109年7月20日高市凱醫
    驗字第65026號濫用藥物成品檢驗鑑定書1份可資佐證(見偵
    卷第23頁)，足認被告之自白與事實相符，其確有上開犯罪
    事實所述之犯行。
二、我國查緝毒品之施用或販賣一向執法甚嚴，對於販賣毒品者
    尤科以重度刑責，又販賣毒品既係違法行為，當非可公然為
    之，亦無公定價格，且容易分裝並增減份量，而每次買賣之
    價量，可能隨時依雙方關係深淺、資力、需求量及對行情之
    認知、來源是否充裕、查緝是否嚴謹、購買者被查獲時供述
    購買對象之可能風險之評估等情形，而異其標準，非可一概
    而論；而買受毒品之人通常亦無法探知販毒者賺取利潤幾何
    ，是販賣毒品之利得，除販毒者坦承犯行或價量俱臻明確外
    ，委難察得實情，販賣之人從價差或量差中牟利之方式雖異
    ，其意圖營利之販賣行為則同一。是以因甲基甲基卡西酮、
    硝甲西泮等毒品均量微價高，販賣者率有利益可圖，被告販
    賣上開第三級毒品，如無利益可得，又豈會甘冒遭警查獲可
    能處以重刑之風險而如此作為，而被告坦承其取得扣案毒品
    以圖販售得利，並於本院審理時自承：因為我想要賺錢，「
    花花」就把毒品跟手機交給我，由我負責出面跟黃俊元交易
    ，成功賣出毒品的話，「花花」就會從利潤裡撥給我薪水等
    語(見本院卷第80至81頁)。足證被告係從販入與賣出之價差
    異汲取利潤，其販賣甲基甲基卡西酮、硝甲西泮之犯行具有
    意圖營利之目的，至為灼然。
三、查本案販賣第三級未遂毒品之犯行，係由綽號「花花」之人
    事前於通訊軟體微信中刊登販毒廣告，並與證人黃俊元約定
    交易內容、提供毒品咖啡包貨源予被告後，由被告出面與證
    人黃俊元進行交易，可見「花花」與被告間已具涉犯本案之
    行為分擔及犯意聯絡，應該當本案犯行之共同正犯，當屬明
    確。綜上所述，本案事證明確，被告前揭犯行已堪認定，應
    依法論科。
參、論罪科刑：
一、論罪：
(一)查被告行為後，毒品危害防制條例第4條業於109年1月15日
    修正公布，同年7月15日施行，該條第2項法定刑分別由「處
    7年以上有期徒刑，得併科新臺幣700萬元以下罰金」，修正
    為「處7年以上有期徒刑，得併科新臺幣1,000萬元以下罰金
    」，經比較新舊法結果，應以被告行為時之規定即修正前之
    舊法較有利於被告，依刑法第2條第1項前段之規定，自應適
    用舊法論處，合先敘明。
(二)按所謂販賣行為，須有營利之意思，方足構成。刑罰法律所
    規定之販賣罪，類型為(1)意圖營利而販入，(2)意圖營利而
    販入並賣出，(3)基於販入以外之其他原因而持有，嗣意圖
    營利而賣出等類型。從行為階段理論立場，意圖營利而販入
    ，即為前述(1)、(2)販賣罪之著手，至於(3)之情形，則以
    另行起意販賣，向外求售或供買方看貨或與之議價時，或其
    他實行犯意之行為者，為其罪之著手。而販賣行為之完成與
    否，端賴標的物之是否交付作為既、未遂之標準。行為人持
    有毒品之目的，既在於販賣，不論係出於原始持有之目的，
    抑或初非以營利之目的而持有，嗣變更犯意，意圖販賣繼續
    持有，均與意圖販賣而持有毒品罪之要件該當，且與販賣罪
    有法條競合之適用，並擇販賣罪處罰，該意圖販賣而持有僅
    不另論罪而已，並非不處罰(最高法院101年度第10次刑事庭
    會議決議可資參照)。次按甲基甲基卡西酮、硝甲西泮均為
    毒品危害防制條例第2條第2項第3款之第三級毒品，是核被
    告所為，係犯修正前毒品危害防制條例第4條第6項暨第3項
    之販賣第三級毒品未遂罪。又被告與真實姓名年籍不詳之成
    年人「花花」，就前開販賣第三級毒品未遂犯行間，有犯意
    聯絡及行為分擔，應依刑法第28條規定，論以共同正犯。又
    被告本案所持有之扣案毒品雖經鑑驗後無法確認其純質淨重
    ，有上揭檢驗鑑定書存卷可查，然縱使扣案毒品之純質淨重
    已達毒品危害防制條例第11條第5項所定之純質淨重二十公
    克以上，此部分單純持有之低度行為亦將為販賣之高度行為
    所吸收，不另論罪。
二、減刑事由：
(一)按所謂販賣，除有特別情形外，必須出賣人將販賣標的物移
    轉於買受人，使其取得該物之所有權，始足當之，倘標的物
    尚未移轉交付於買受人，自難謂販賣行為已經完成。對刑事
    法之販賣罪而言，亦唯有出賣人將販賣物之所更權交付移轉
    於買受人，始具備販賣罪構成要件之所有要素，而為犯罪既
    遂。如行為人僅實行犯意，而購入標的物，尚未將之移轉交
    付於買受人，應祇是犯罪行為之著手，難認已達於犯罪既遂
    之程度，此亦為人民所認知之法律感情，而為一般社會通念
    所接受。亦即販賣行為之既、未遂，端賴標的物之是否交付
    而定(最高法院101年度台上字第5830號判決要旨參照)。是
    被告本案業已著手購入前開第三級毒品，惟因員警即時查獲
    而未出售得逞，為未遂犯，爰依刑法第25條第2項規定，按
    既遂犯之刑減輕之。
(二)查被告行為後，毒品危害防制條例第17條業於109年1月15日
    修正公布，同年7月15日施行，該條第2項原規定「犯第四條
    至第八條之罪於偵查及審判中均自白者，減輕其刑」，修正
    為「犯第四條至第八條之罪於偵查及歷次審判中均自白者，
    減輕其刑」。然本件被告於經檢察官提起公訴後，於本院審
    理期間，無論於準備程序或審理程序均坦認犯罪，並無反覆
    之情，對被告而言，修正前後之毒品危害防制條例第17條第
    2項並無有利或不利之情形，即應適用修正後之毒品危害防
    制條例第17條第2項之規定。本條規定之立法目的，在利用
    減刑之寬典，鼓勵犯該條例第4條至第8條之罪者，自白犯罪
    ，衷心悔改，獲得重生。有鑑於毒品危害防制條例第4條至
    第8條所規定犯罪之處罰內容均非輕微，願意勇於面對而不
    推諉卸責者，當深具決心與勇氣，外界對類此有心懺悔遷善
    者，當給予高度鼓勵。是以法院援引適用該條項之規定時，
    應採取較為寬鬆之標準，方能貫徹並發揮增訂該條項之良法
    美意，同時並可節省司法調查之勞費。查被告對於本案犯行
    ，先後於偵查及本院審理時自白不諱，業如上述，揆諸前揭
    所舉之立法目的及實務見解，符合毒品危害防制條例第17條
    第2項之規定，應依法遞減輕其刑。
三、爰審酌被告正值青年，前途無可限量且心智健全，卻不思遵
    循法度、遠離毒品，為賺取生活所需贖而販賣扣案毒品，其
    所為無異助長施用毒品之歪風，對社會秩序實有不利影響，
    僅因警方及時查緝而未果，當應懲儆；惟念其前並無其他犯
    罪之前科，素行非劣，有臺灣高等法院被告前案紀錄表可查
    ，且其犯後始終坦承犯行，態度良好並深表悔悟，兼衡本案
    被告販賣毒品之種類為第三級毒品、數量非鉅、並未販賣既
    遂等侵害法益程度、犯罪手段及為賺取生活費而涉犯本案之
    犯罪動機等節，暨其1.國中畢業之智識程度；2.現職於菜市
    場工作；3.離婚，有1個小孩(就讀國小2年級)之家庭生活狀
    況；4.須扶養母親及小孩之經濟狀況(見本院卷第106頁)等
    一切情狀，量處如主文所示之刑。
四、又被告未曾因故意犯罪受有期徒刑以上刑之宣告，此有臺灣
    高等法院被告前案紀錄表可資佐憑，並參酌被告涉有本案犯
    行，係因年紀尚輕、思慮欠周，故一時貪圖小利而失慮，涉
    世未深而冒險觸法，犯後均坦承犯行，並表示知錯，審酌被
    告前揭犯罪情節及犯後態度，認經此偵查、審判之教訓，被
    告自當知所警惕，信無再犯之虞，故本院所宣告之刑，應以
    暫不執行為適當，爰依刑法第74條第1項第1款規定，宣告緩
    刑5年。又為使被告能記取教訓、謹遵法度，本院認另有賦
    予其一定負擔之必要，再依刑法第74條第2項第5款之規定，
    命被告於本判決確定之日起1年內，向指定之政府機關、政
    府機構、行政法人、社區或其他符合公益目的之機構或團體
    提供200小時之義務勞務。另為觀後效，併依刑法第93條第1
    項第2款諭知被告於緩刑期間應付保護管束。被告如未履行
    本判決所諭知之負擔，而情節重大者，檢察官得依刑事訴訟
    法第476條、刑法第75條之1之規定，聲請撤銷對其所為之緩
    刑宣告，併予敘明。
五、沒收部分：
(一)按毒品危害防制條例第18條第1項前段之規定，應予「沒收
    銷燬」之毒品，以經查獲之第1、2級毒品為限。又毒品依其
    成癮性、濫用性及對社會危害性，共分為四級，施用或持有
    第3、4級毒品，因其可罰性較低，該條例除就持有第3、4級
    毒品純質淨重20公克以上設有處罰規定外，未另設處罰之規
    定，然鑑於第3、4級毒品均係管制藥品，特於同條例第11條
    之1明定無正當理由，不得擅自持有；第18條第1項後段復規
    定查獲之第3、4級毒品，無正當理由而擅自持有者，均「沒
    入銷燬」之，從而，依同條例第18條第1項後段應沒入銷燬
    之毒品，專指查獲施用或持有之第3、4級毒品，但不構成犯
    罪行為者而言，如販賣第3級毒品既屬同條例相關法條明文
    規定處罰之犯罪行為，即非該條項應依行政程序沒入銷燬之
    範圍，但該行為既已構成犯罪，則該毒品即屬不受法律保護
    之違禁物，自應回歸刑法之適用(最高法院96年度台上字第8
    84號、98年度台上字第2889號、99年度台上字第338號判決
    意旨參照)。次按違禁物，不問屬於犯罪行為人與否，沒收
    之，刑法第38條第1項定有明文。是以，扣案毒品均屬被告
    涉犯販賣第三級毒品未遂罪相關之違禁物，業如上述，揆諸
    上開實務見解意旨，自應依刑法第38條第1項宣告沒收。又
    盛裝上開毒品之外包裝，因其上殘留之毒品難以析離，且無
    析離之實益及必要，應視同毒品，亦應依法宣告沒收。而鑑
    驗所耗損之第三級毒品部分，既經鑑定機關取樣而鑑析用罄
    ，足認該部分之毒品業已滅失，爰不另宣告沒收，附此說明
    。
(二)按犯第四條至第九條、第十二條、第十三條或第十四條第一
    項、第二項之罪者，其供犯罪所用之物，不問屬於犯罪行為
    人與否，均沒收之，毒品危害防制條例第19條第1項定有明
    文。經查，扣案之紅色行動電話1支(IMEI碼：000000000000
    0000000號)，屬被告涉犯本案所用之物，業據被告供陳在卷
    (見本院卷第105頁)，自應依法宣告沒收。至扣案之其餘2支
    行動電話，無證據證明與本案有關，爰不予宣告沒收，末此
    敘明。
據上論斷，應依刑事訴訟法第299條第1項前段，毒品危害防制條
例第4條第3項、第6項(修正前)、第17條第2項、第19條第1項，
刑法第11條、第2條第1項前段、第28條、第25條第2項、第74條
第1項第1款、第2項第5款、第93條第1項第2款、第38條第1項，
判決如主文。
本案經檢察官姜智仁到庭執行職務。
中　　華　　民　　國　　110 　年　　2 　　月　　2 　　日
                  刑事第五庭    審判長法　官  張志偉
                                      法  官  郭振杰
                                      法  官  余珈瑢
以上正本證明與原本無異。
如不服本判決應於收受判決後20日內向本院提出上訴書狀，並應
敘述具體理由；其未敘述上訴理由者，應於上訴期間屆滿後20日
內向本院補提理由書（均須按他造當事人之人數附繕本）「切勿
逕送上級法院」。
中　　華　　民　　國　　110 　年　　2 　　月　　2 　　日
                                      書記官  簡毓伶
附錄本案論罪法條：
修正前毒品危害防制條例第4條第3項、第6項
製造、運輸、販賣第三級毒品者，處7年以上有期徒刑，得併科
新臺幣1千萬元以下罰金。
前五項之未遂犯罰之。